臺灣臺南地方法院刑事判決　　　　　　 100年度易字第1111號
公　訴　人　臺灣臺南地方法院檢察署檢察官
被　　　告　李振發
上列被告因傷害案件，經檢察官提起公訴（100年度調偵字第120
9號），本院判決如下：
    主  文
李振發犯傷害罪，處拘役肆拾日，如易科罰金，以新臺幣壹仟元
折算壹日。
    事  實
一、李振發與李茂緯係鄰居關係，其2人平日因居住環境問題素
    有糾紛，而李振發以務農維生，明知年年春除草劑（嘉磷塞
    異丙胺鹽）具毒性，吸入年年春除草劑易導致氣喘、呼吸囉
    音、咳嗽、低血氧、呼吸衰竭、發燒等呼吸道之傷害，若接
    觸眼部，則可能引起結膜或角膜發炎，其於民國100年2月19
    日上午10時25分許，在其位於臺南市東山區東正里東勢110
    號住處與隔鄰109號房屋（李茂緯住處）間之空地（110號及
    109號相距17.6公尺），身背鐵桶、手握內有年年春除草劑
    液體之管子，沿李茂緯上揭住處之牆邊地面噴灑該除草劑，
    李茂緯適站立在隔鄰109號房屋前，其見狀立即出聲要求李
    振發停止其噴灑動作，詎李振發非但未予停手，竟基於傷害
    他人身體之故意，持續朝李茂緯站立處噴灑年年春除草劑，
    致李茂緯吸入逸散之前揭除草劑，並受有胸痛、急性咽炎、
    急性結膜炎等傷害。
二、案經李茂緯訴由臺南市政府警察局白河分局報告臺灣臺南地
    方法院檢察署檢察官偵查起訴。
    理  由
一、訊據被告李振發固坦承其有於上揭時地噴灑年年春除草劑等
    情（本院卷第11頁），惟矢口否認有何傷害犯行，辯稱：伊
    不是故意要朝告訴人噴年年春，且年年春也不會造成多大傷
    害，當時沒什麼風，也不會噴到告訴人云云。然查：
  (一)經本院以當庭播放光碟方式，勘驗告訴人所拍攝100年2月19
    日現場蒐證光碟，名稱「00000000-000000」檔案全長為1分
    53秒，影像中人員對話無法辨識部分以「...」表示，檔案
    內容如下：
┌───────────────────────────┐
│  畫面開始至錄影時間00：58：李振發背著鐵桶手握著管子│
│  在巷尾有許多雜草之空地內部朝空地出口方向緩步前進，並│
│  左右走動朝地面噴灑液體。00：59至1：00秒：李振發走 │
│  至空地出口轉身欲朝出口右側鐵網下方之草叢噴灑液體。│
│  1分1秒至1分5秒：畫面拍攝上揭草叢，未見李振發身影，有│
│  李茂緯叫喊「月霞！月霞！打電話叫警察來」之聲音。1 │
│  分6秒至1分9秒：李振發於畫面左側沿著圍牆鐵架往畫面左 │
│  方前進並朝地面噴灑液體，亦有李茂緯與似為「月霞」之女│
│   子對話如下：月霞：打電話哦？  李茂緯：打電話叫警察 │
│  來，嗯。1分10秒至1分14秒：李振發從畫面左側沿著鐵架│
│  往回走並朝地面噴灑液體，亦有李茂緯之聲音如下：李茂緯│
│  ：我現在跟你說叫你不要噴喔，喔，我先跟你說了，我現在│
│  錄影和錄音啦喔。1分15秒至1分24秒：李振發持續朝空地│
│  方向走去並朝地面噴灑液體，亦有李振發與李茂緯對話如下│
│  ：李振發：好，錄。李茂緯：啊你故意的就對了？李振發：│
│  對啦，故意的，...。李茂緯：哦，你有說你故意的啦喔？ │
│   李振發：你說的啦，你如果要說故意的，這難道是你的土 │
│   地？1分25秒至1分31秒：攝影機朝李振發所在位置前進 │
│   ，並有李振發與李茂緯對話如下：李茂緯：不然難道是你 │
│   的土地？李振發：..你不來，你不來整理？李茂緯：不然 │
│   難道是你的土地？1分32秒至1分42秒：李振發站在空地 │
│   出口朝空地內部來回走動並朝地面噴灑液體，亦有李振發 │
│   與李茂緯對話如下：李振發：誰的土地都不管啦。李茂緯 │
│   ：啊啊，那另外一回事啦。李振發之妻：那邊不要給他噴 │
│   啦，你就噴..。李茂緯：那另外一回事啦，警察叫我先錄 │
│   影起來就對了，警察叫我先錄影錄音啦，我已經向你制止 │
│   了啦，你還繼續噴啦喔，你太太也在這裡啦。1分43秒至│
│   1分47秒：畫面向左轉向拍攝站立在巷子中央穿著桃紅色上│
│   衣、深色長褲之女子，亦有李振發之妻與李茂緯對話如下 │
│   ：李振發之妻：噴除草劑是怎麼樣？李茂緯：噴這個，不 │
│   然你就噴你家啦，除草劑傷人啦，會怎樣？1分48秒至1 │
│   分53秒：李振發站在空地出口處往巷尾走去，亦有李振發 │
│   之妻與李茂緯對話如下：李振發之妻：會傷人喔？李茂緯 │
│   ：對不對。李振發之妻：會傷人喔？噴除草劑會傷人哦？ │
└───────────────────────────┘
    ，此有本院100年10月25日勘驗筆錄（本院卷第25至26頁）
    附卷可稽，並據被告表示：對該勘驗筆錄無意見等語（本院
    卷第26頁背面）。
  (二)經本院當庭諭請告訴人於白河分局所製作刑案現場測繪圖（
    本院卷第29頁）上以「三角形」標示100年2月19日被告噴灑
    除草劑時告訴人所在位置，並以「畫斜線」之方式標示當時
    被告噴灑除草劑之範圍，告訴人標示如附圖一所示，而被告
    當庭閱覽附圖一後，亦對告訴人當時站立位置如附圖一「三
    角形」標示處無意見，本院亦當庭諭請被告於白河分局所製
    作刑案現場測繪圖（本院卷第30頁）上以「畫斜線」之方式
    標示當時被告噴灑除草劑之範圍，被告標示如附圖二所示，
    經比對附圖一、附圖二，被告所標示其噴灑除草劑範圍固較
    小，然附圖一、附圖二中均有畫斜線部分為告訴人住處之牆
    邊；又經本院諭請白河分局測量被告住處（臺南市東山區東
    正里東勢110號）與告訴人住處（東正里109號）間空地之距
    離，達17.6公尺，此有該局100年10月20日南市警白偵字第1
    000012845號函暨所附測繪圖（本院卷第31、32頁）在卷可
    稽。則依前揭勘驗筆錄，告訴人既已出言要求被告停止噴灑
    年年春除草劑，被告竟仍持續噴灑除草劑，並經告訴人向被
    告反應其是否故意為此，被告答稱「對啦，故意的」，且被
    告及告訴人住處間既相隔有長達17.6公尺之空地，被告果若
    基於環境衛生因素而確有除草必要，其何以未於自家門前噴
    灑除草劑，而竟跨越長達17.6公尺之空地，至告訴人牆邊如
    附圖二所示斜線處噴灑農藥，此由前揭勘驗筆錄中告訴人與
    被告配偶發生爭執，被告之妻：「噴除草劑是怎麼樣？」，
    告訴人答稱「噴這個，不然你就噴你家啦，除草劑傷人啦，
    會怎樣？」，亦足見被告係特意就告訴人站立處之地面噴灑
    除草劑，經告訴人制止而仍未罷手，確有朝告訴人噴灑除草
    劑之故意。
  (三)告訴人於上揭時地遭被告噴灑除草劑後，先後至茂生診所（
    臺南市○○區○○路31號、柳營奇美醫院（臺南市柳營區太
    康里201號）就診，此有行政院衛生署中央健康保險局保險
    對象門診就醫紀錄明細表（100年度核交字第1766號卷第11
    頁）可稽；嗣經本院向茂生診所調取告訴人於100年2月就診
    之相關資料（病歷），該診所函覆「日期：100.2.19，主訴
    ：咳嗽，診斷：急性上呼吸道感染」之告訴人病歷1紙（本
    院卷第22頁），且經告訴人提出「診斷為胸痛、急性咽炎、
    急性結膜炎，100年2月19日16：19急診」之奇美醫療財團法
    人柳營奇美醫院診斷證明書（警卷第11頁）附卷可憑；又年
    年春除草劑中毒時，最容易導致嚴重病症的其實是呼吸道的
    傷害，患者可能因吸入年年春而導致包括氣喘、呼吸囉音、
    咳嗽、低血氧、呼吸衰竭、發燒，如接觸眼部，則可能引起
    結膜或角膜發炎，此有毒藥物諮詢中心毒藥物季刊（100年
    度核交字第2814號卷第11、12頁）可佐，則告訴人於100年2
    月19日就診之病症，核與前揭毒藥物諮詢中心毒藥物季刊所
    述年年春除草劑中毒之症狀相符合，堪認告訴人因遭被告噴
    灑前揭除草劑，致受有胸痛、急性咽炎、急性結膜炎等傷害
    ，應係真實。再被告供稱：伊自76年務農迄今等語（100 年
    度核交字第1766號卷第6頁），則被告務農迄今既已逾20 年
    ，其對一般農民常用之年年春除草劑對人體可能產生之影響
    ，自不能推諉不知，竟仍以上揭除草劑噴灑告訴人，其確有
    傷害告訴人之故意，至為顯明。
  (四)綜上所述，被告辯稱：並非故意傷害告訴人，也沒有以除草
    劑噴到告訴人云云，均無可採。本案事證明確，被告傷害犯
    行，堪予認定。
二、核被告所為，係犯刑法第277條第1項之傷害罪。爰審酌被告
    與告訴人係鄰居關係，平日即因居住環境問題而素有糾紛，
    被告明知年年春除草劑對人體可能產生危害，經告訴人出言
    阻止其在告訴人住處附近噴灑除草劑，被告仍未罷手仍繼續
    朝告訴人噴灑，致告訴人受有前揭傷害，無視社會法秩序之
    規範，且不思循理性方式解決紛爭，自有可議，惟念及被告
    無任何前科紀錄，且告訴人所受傷害亦非嚴重等一切情狀，
    量處如主文所示之刑，並諭知易科罰金折算標準，以資懲儆
    。
據上論斷，應依刑事訴訟法第299條第1項前段，刑法第277條第1
項、第41條第1項前段，刑法施行法第1條之1，判決如主文。
本案經檢察官陳昆廷到庭執行職務。
中    華    民    國   100    年    11    月    8     日
                  刑事第六庭    法  官  郭瓊徽
以上正本證明與原本無異。
如不服本判決應於收受本判決後10日內向本院提出上訴書狀，並
應敘述具體理由。其未敘述上訴理由者，應於上訴期間屆滿後20
日內向本院補提理由書狀（均須按他造當事人之人數附繕本）「
切勿逕送上級法院」。
                                書記官  曾郁芳
中    華    民    國   100    年    11    月    15    日
附錄論罪科刑實體法條文：
中華民國刑法第277條
（普通傷害罪）
傷害人之身體或健康者，處 3 年以下有期徒刑、拘役或 1 千元
以下罰金。
犯前項之罪因而致人於死者，處無期徒刑或 7 年以上有期徒刑
；致重傷者，處 3 年以上 10 年以下有期徒刑。